臺灣高等法院臺中分院刑事裁定　　　100年度聲字第2073號
聲明異議人
即受刑人　　羅以宗
上列聲明異議人因聲明異議案件，不服臺灣臺中地方法院檢察署
檢察官中華民國100 年10月5 日中檢輝執乙100 執聲他3020字第
125354號函之執行指揮，提起聲明異議，本院裁定如下：
    主  文
聲明異議駁回。
    理  由
一、聲明異議意旨略以：聲明異議人即受刑人羅以宗（下稱受刑
    人）前因違反槍砲彈藥刀械管制條例等案件，分別經法院判
    決，再經減刑後，定應執行有期徒刑6 年6 月、併科罰金新
    臺幣（下同）50萬元確定，嗣經臺灣臺中地方法院檢察署檢
    察官以96年執減更乙字第8277號之1 、第8277號之2 號指揮
    書指揮先以羈押日數先折抵執行有期徒刑，再接續執行罰金
    易服勞役之刑。嗣受刑人以羈押日數先折抵執行罰金易服勞
    役之刑，對受刑人較屬有利，乃向檢察官聲請先以羈押日數
    折抵執行罰金易服勞役之刑，詎經臺灣臺中地方法院檢察署
    於民國100 年10月5 日以中檢輝執乙100 執聲他3020字第12
    5354號函示不予准許。惟依刑事訴訟法第2 條第2 項規定：
    「被告得請求前項公務員，為有利於己之必要處分。」，同
    法第459 條規定：「二以上主刑之執行，除罰金外，應先執
    行其重者，但有必要時，檢察官得命先執行他刑。」，檢察
    官自應先執行罰金易服勞役之刑。另受刑人倘先執行有期徒
    刑，因尚有罰金易服勞役之刑未予執行，而罰金易服勞役之
    刑之執行不適用累進處遇，受刑人現已晉升為1 級處遇，將
    來執行罰金易服勞役之刑，又須被降為4 級處遇，對受刑人
    實屬不利。況檢察官指揮執行時不乏先以羈押日數折抵執行
    罰金易服勞役之例（例如臺灣高等法院高雄分院99年度抗字
    第265 號裁定、臺灣高雄地方法院檢察署95年執崗字第1500
    4 號之指揮書）。從而，檢察官駁回受刑人之聲請，於法尚
    有未合，為此請求撤銷原執行指揮等語。
二、經查:
  (一)受刑人前因違反槍砲彈藥刀械管制條例等案件，分別經法院
    判決，再經本院以96年度聲減字第3548號裁定減刑，並定應
    執行有期徒刑6 年10月（聲請意旨誤載為6 年6 月）、併科
    罰金50萬元確定，嗣經臺灣臺中地方法院檢察署檢察官以96
    年執減更乙字第8277號之1 、第8277號之2 號指揮書指揮先
    以羈押日數先折抵執行有期徒刑，再接續執行罰金易服勞役
    之刑，然受刑人以其先執行罰金易服勞役之刑較屬有利，向
    檢察官聲請先以羈押日數折抵執行罰金易服勞役之刑，然經
    臺灣臺中地方法院檢察署於100 年10月5 日以中檢輝執乙10
    0 執聲他3020字第12 5354 號函示不予准許等情，有臺灣臺
    中地方法院檢察署96年執減更乙字第8277號之1 、第8277號
    之2 號指揮書、中檢輝執乙100 執聲他3020字第125354號函
    各1 份附卷可稽（見本院卷第24、25、32頁），故此部分之
    事實，自堪以認定。
  (二)經查刑法第46條規定：「裁判確定前羈押之日數，以一日抵
    有期徒刑或拘役一日，或第42條第6 項裁判所定之罰金數額
    」；又「二以上主刑之執行，除罰金外，應先執行其重者。
    但有必要時，檢察官得命先執行他刑。」刑事訴訟法第459
    條定有明文。足見罰金刑得於其他主刑之前或後，或與之同
    時執行之。故罰金部分，受刑人如未繳納而須易服勞役，執
    行檢察官本得斟酌各項情形，而決定先予執行或插接在有期
    徒刑執行之中，或於徒刑執行完畢後再接續執行。本件檢察
    官指揮執行係於徒刑執行完畢後，再執行罰金部分易服勞役
    之執行，既屬檢察官指揮執行時得為裁量之事項，自難謂為
    違法或不當（最高法院95年度台抗字第529 號裁定、99年度
    台抗字第457 號、100 年度台抗字第7 號裁定要旨參照）。
    且法律賦予執行檢察官此項裁量權，僅在發生違法裁量或有
    裁量瑕疵時，法院始有介入審查之必要，如執行檢察官於執
    行處分時，未有逾越法律授權、專斷等濫用權力之情事，自
    不得遽謂執行檢察官之執行指揮為不當。至於受刑人所提之
    其他受刑人之執行指揮書，乃各該案件執行檢察官就個案所
    為之執行，不得比附援引，遽指本件指揮執行違法或不當（
    最高法院100 年度台抗字第7 號裁定參照）。
  (三)又關於受刑人目前刑之執行狀況，據法務部矯正署澎湖監獄
    於100 年11月25日澎監教決字地1000006212號函稱：「二、
    羅員執行有期徒刑六年十月現執行刑期已逾法定陳報假釋要
    件，假釋如獲准尚須執行罰金易服勞役180 日，如先執行罰
    金刑並以羈押日數折抵罰金易服勞役，其現執行刑期亦已逾
    法定陳報假釋要件，假釋如若獲准即可出監交付保護管束。
    三、依此，對於假釋如若獲准，先執行罰金刑並以羈押日數
    折抵罰金易服勞役較有利於受刑人。另累進處遇未受影響。
    」等語（見本院卷第39頁）。雖以目前受刑人刑之執行情況
    觀之，似以將羈押日數折抵罰金易服勞役之日數，對受刑人
    較為有利。然依據辦理假釋應行注意事項第1 條規定；「監
    獄辦理假釋，應就受刑人合於假釋條件者，由所屬之管教小
    組人員，就其調查、教化、作業、衛生、戒護、總務等資料
    切實審核，並簽註意見，送教化科核轉假釋審查委員會審議
    。」、第3 條規定：「關於受刑人在執行中之有關事項，就
    下列各項審查之：(一)累進處遇各項成績。(二)獎懲紀錄。(三)健
    康狀態。(四)生活技能。(五)其他有關執行事項。」、第4 條規
    定：「關於社會對受刑人假釋之觀感，就下列各項審查之：
    (一)警察機關複查資料及反映意見。(二)家庭及鄰里之觀感。(三)
    對被害人悔悟之程度。(四)對犯罪行為之補償情形。(五)出監後
    之生涯規劃。(六)被害人之觀感。」、第5 條規定：「審查受
    刑人悛悔之程序，應從平日言語行動中細加體會，以判斷其
    真偽，並參酌其犯罪有無道義或公益上可以宥恕之情形。」
    ，是以受刑人執行刑期雖已逾法定陳報假釋要件，但是得否
    假釋，仍須經假釋審查委員會審議，並非當然可獲准假釋。
    且此較有利之情形係從徒刑執行後之觀察，倘從徒刑執行後
    之觀察，判斷「對被告並無有利或不利」之結果，而為檢察
    官執行指揮有「違法裁量或有裁量瑕疵」之推論，即有倒果
    為因之誤。故自難以受刑人「如果」獲准假釋，將羈押日數
    折抵罰金易服勞亦之日數，對受刑人較有利，遽認檢察官執
    行指揮有違法裁量或有裁量瑕疵。
四、綜上所述，本件執行檢察官依上開規定為折抵刑期之計算方
    式，其所為執行指揮，並無不合，復別無恣意或濫用裁量之
    失，不容謂為違法或不當。受刑人聲請意旨，指摘檢察官不
    准以羈押日數優先折抵罰金之易服勞役，其指揮執行顯然不
    當云云，核無理由，應予駁回。
據上論斷，應依刑事訴訟法第486條，裁定如主文。
中    華    民    國   100    年    12    月     8    日
            刑事第五庭  審判長法  官  趙  春  碧
                              法  官  林  宜  民
                              法  官  楊  文  廣
上列正本證明與原本無異。
如不服本裁定，得於收受送達後5日內向本院提出抗告書狀 (須
附繕本)。
                              書記官  林  育  萱
中    華    民    國   100    年    12    月     8    日